臺灣新北地方法院行政訴訟判決
                                      110年度交字第905號
110年2月24日辯論終結
原      告  楊毓崑
被      告  臺北市交通事件裁決所

代  表  人  蘇福智 （所長）

訴訟代理人  吳維中

上列當事人間因交通裁決事件，原告不服被告民國110年11月25
日北市裁罰字第22-C00000000號裁決，向本院提起行政訴訟，本
院判決如下：
    主  文
一、原告之訴駁回。
二、訴訟費用新臺幣300元由原告負擔。
    事實及理由
一、爭訟概要：
    緣原告（駕籍地：臺北市南港區）於民國（下同）110年8月
    24日17時5分許，駕駛其所有之車牌號碼000-0000號自用小
    客貨車（下稱系爭車輛）而行經新北市○○區○○路0段00號前
    時，非遇突發狀況，在行駛途中任意驟然煞車，致後方訴外
    人陳○偉所駕駛之自用小客車（車牌號碼：000-0000號，下
    稱甲車）因閃避、煞車不及而發生追撞，造成甲車車頭鈑金
    、前保險桿及前車牌受損而肇事，嗣經新北市政府警察局蘆
    洲分局德音派出所警員獲報到場處理後，因認原告有「非遇
    突發狀況，行駛中驟然煞車導致車禍」之違規行為，乃於11
    0年8月25日填製新北市政府警察局新北警交字第C00000000
    號舉發違反道路交通管理事件通知單予以舉發，記載應到案
    日期為110年10月9日前，並於110年8月26日移送被告處理，
    原告於110年9月29日填製「新北市政府交通事件裁決處交通
    違規案件陳述書」陳述不服舉發。嗣被告認原告駕駛系爭車
    輛而有「非遇突發狀況在行駛中驟然煞車因而肇事者」之違
    規事實，乃依道路交通管理處罰條例第43條第1項第4款、第
    2項前段（漏載）、第67條第2項（漏載）、第24條（第1項
    第3 款）及違反道路交通管理事件統一裁罰基準表等規定，
    以110年11月25日北市裁罰字第22-C00000000號違反道路交
    通管理事件裁決書（下稱原處分），裁處原告罰鍰新臺幣（
    下同）18,000元、吊銷駕駛執照（3年不得考領），並應參
    加道路交通安全講習。原告不服，遂提起本件行政訴訟。
二、原告起訴主張及聲明：
（一）主張要旨：
   1、原告於110年8月24日17時5分許，因撿拾手機，卡住油門
      ，有打警示燈暫停，後方未保持安全距離而追撞。
　 2、本人不了解非遇突發狀況之定義為何，本人於紅綠燈減速
      ，手機掉於油門處無法踩油門，見無車狀況下開啟超車燈
      ，速速停下撿拾，且本人於150公尺處即將其超車，該車
      輛為何能於150公尺後撞擊系爭車輛，除該車車速過快外
      ，又未保持安全行車距離。
　 3、本人印象中，超車時尚有一台白色車輛，而該白色車輛能
      夠閃避，該車為何無法閃避，造成碰撞。
　 4、且於派出所作筆錄時，警員用一般車禍處理，事後再補一
      張吊牌罰單予本人，讓人如何接受？本人領有職業駕照，
      一人飽全家飽，何以玩弄之。
　 5、我到路口有稍微減速，放在我大腿右側邊的手機滑到油門
      踏板，要回去踩油門時看兩側後照鏡，後方無車，我就打
      雙黃警示燈，檢手機起來趕快離開，後面車子就撞上來了
      。
（二）聲明：原處分撤銷。
三、被告答辯及聲明：
（一）答辯要旨：
   1、本案經舉發機關就違規事實及舉發過程查復，舉發機關員
      警於110年8月24日於五股區新五路2段70號前處理17時許
      發生之車禍，嗣經調閱後方行車紀錄器，發現原告駕駛00
      0-0000號車行駛於新五路2段70號旁車道，前方車行流暢
      且車速保持固定，000-0000號車卻不明原因於行進間突然
      驟停煞車，致使後方車輛反應不及撞上，爰依道路交通管
      理處罰條例第43條第1項4款製單舉發。
   2、本件原告之訴為無理由。
（二）聲明：原告之訴駁回。
四、爭點：
　　原告駕駛其所有之系爭車輛而是否有原處分所指「『非遇突
    發狀況』在行駛中驟然煞車因而肇事」之違規事實？
五、本院的判斷：
（一）前提事實：
　　　爭訟概要欄所載之事實，除原告以斯時因撿拾掉落而卡住
      油門踏板之手機而煞車，係因甲車車速過快且未保持安全
      距離致發生追撞，乃否認有原處分所指之違規事實外，其
      餘事實業據原告於起訴狀所不爭執，且有舉發違反道路交
      通管理事件通知單影本1紙、「新北市政府交通事件裁決
      處交通違規案件陳述書」影本1紙、違規查詢報表影本1紙
      、駕駛人基本資料影本1紙、新北市政府警察局蘆洲分局1
      10年10月18日新北警蘆交字第1104448744號函影本1紙、
      原處分影本1紙、道路交通事故現場圖影本1紙、A3類道路
      交通事故調查紀錄表〈楊毓崑〉影本1份、新北市政府警察
      局蘆洲分局德音派出所道路交通事故照片黏貼紀錄表影本
      1份、汽車車籍查詢影本1紙（見本院卷第35頁、第38頁、
      第40頁、第41頁、第45頁、第55頁、第72頁、第76頁、第
      77頁、第78頁至第82頁、第83頁）、A3類道路交通事故調
      查紀錄表〈陳○偉〉影本1份、行車紀錄器錄影光碟1片〈勘驗
      結果如下述〉（均置於本院卷卷末存置袋）足資佐證，是
      除原告主張及否認部分外，其餘事實自堪認定。
（二）原告駕駛其所有之系爭車輛而確有原處分所指「『非遇突
      發狀況』在行駛中驟然煞車因而肇事」之違規事實：
   1、應適用之法令：
    ⑴道路交通安全規則第94條第2項前段：
　　　汽車除遇突發狀況必須減速外，不得任意驟然減速、煞車
      或於車道中暫停。
　　⑵道路交通事故處理辦法第2條第1款：
      本辦法用詞，定義如下：
      一、道路交通事故：指車輛、動力機械或大眾捷運系統車
          輛在道路上行駛，致有人受傷或死亡，或致車輛、動
          力機械、大眾捷運系統車輛、財物損壞之事故。
    ⑶道路交通管理處罰條例第24條第1項第3 款：
　　　汽車駕駛人，有下列情形之一者，應接受道路交通安全講
      習：三、有第四十三條規定之情形。
    ⑷道路交通管理處罰條例第43條第1項第4款、第2項前段、第
      5項前段：
　　　汽車駕駛人，駕駛汽車有下列情形之一者，處新臺幣六千
       元以上二萬四千元以下罰鍰，並當場禁止其駕駛：四、
      非遇突發狀況，在行駛途中任意驟然減速、煞車或於車道
      中暫停。汽車駕駛人違反前項第一款至第四款情形因而肇
      事者，並吊銷其駕駛執照。汽車駕駛人違反第一項、第三
      項規定者，應接受道路交通安全講習。
　　⑸道路交通管理處罰條例第67條第2項前段：　
  　　汽車駕駛人，曾依第二十九條第四項、第三十條第三項、
      第三十五條第三項前段、第四項前段、第四十三條第二項
      、第三項、第四十五條第三項、第六十一條第一項第三款
      、第四款後段、第六十二條第四項前段規定吊銷駕駛執照
      者，三年內不得考領駕駛執照。
    ⑹按「本細則依道路交通管理處罰條例第九十二條第四項規
      定訂定之。」、「處理違反道路交通管理事件之程序及統
      一裁罰基準，依本細則之規定辦理。前項統一裁罰基準，
      如附件違反道路交通管理事件統一裁罰基準表。」，違反
      道路交通管理事件統一裁罰基準及處理細則第1條、第2條
      第1項、第2項分別亦有明定，是違反道路交通管理事件統
      一裁罰基準及處理細則即係基於法律之授權所訂定，而該
      處理違反道路交通管理事件之統一裁罰基準（即「違反道
      路交通管理事件統一裁罰基準表」）已考量「違反事件」
      、「法條依據」、「法定罰鍰額度或其他處罰」、「違規
      車種類別或違規情節」、「期限內繳納或到案聽候裁決者
      」、「逾越應到案期限30日內，繳納罰鍰或到案聽候裁決
      者」、「逾越應到案期限30日以上60日以內，繳納罰鍰或
      到案聽候裁決者」、「逾越應到案期限60日以上，繳納罰
      鍰或逕行裁決處罰者」等因素，作為裁量之標準，並未違
      反授權之目的及裁量權之本質，是其不僅直接對外發生效
      力，且被告亦應受其拘束而適用之。
 　2、本院於111年2月24日言詞辯論期日，當庭勘驗前揭行車紀
      錄器錄影光碟，勘驗結果如下：
　　⑴畫面開始時間為2021/08/24（下同）17：15：55。
    ⑵行車紀錄器安裝所在之車輛（下稱甲車）於17：16：00行
      駛至路面劃設槽化線之右側車道時，一輛藍色小客車（車
      牌號碼000-0000，經原告當庭確認即係其所駕駛之系爭車
      輛）出現在槽化線之左側車道，旋即跨越槽化線而快速向
      右變換車道至甲車前方，並加速前駛而加大與甲車間之距
      離，嗣於17：16：10至17：16：14，系爭車輛亮煞車燈，
      復於經過前方丁字型路口時（17：16：16），亮一下煞車
      燈，旋亮2次雙黃警示燈而於行駛至行人穿越道上〈內側車
      道〉時（17：16：17），於其前方並無阻礙通行情事，且
      原屬正常速度行駛之狀況下，急煞車而於17：16：18煞停
      ，後方車輛（即甲車）隨即追撞系爭車輛，並發出巨響，
      系爭車輛之駕駛人於17：16：22起開車門下車。
    ⑶於上開系爭車輛變換車道至甲車前方至甲車追撞系爭車輛
      之過程，甲車與系爭車輛在同一車道間並無其他車輛。
 　3、按道路交通管理處罰條例第43條第1項第4款之構成要件中
      所指之「突發狀況」，應係指具有立即發生危險之緊迫狀
      況存在（如前方甫發生車禍事故、前方有掉落之輪胎、倒
      塌之路樹襲來或其他相類程度事件），駕駛人若不立即採
      取驟然減速、煞車或於車道中暫停之措施，即會發生其他
      行車上之事故或其他人員生命、身體之危險等，始足當之
      。是車輛於行駛中如無此等重大危險性或急迫性之突發狀
      況存在，均不得任意驟然減速、煞車或於車道中暫停，否
      則即應依上開規定裁處。」（參照臺北高等行政法院110
      年度交上字第383號判決意旨）。
 　4、由上開勘驗結果可知，原告駕駛系爭車輛而於其前方並無
      阻礙通行情事，且原屬正常速度行駛之狀況下，從亮煞車
      燈至煞停，係在2秒內為之，致甲車閃避、煞車不及而追
      撞肇事，是被告據之認其駕駛系爭車輛而有「『非遇突發
      狀況』在行駛中驟然煞車因而肇事」之違規事實，乃以原
      處分裁處原告前揭處罰內容，觀諸前開規定，依法洵屬有
      據。
 　5、雖原告執前揭情詞而為主張，並提出手機掉落於車內之示
      意照片3幀（見本院卷第117頁、第119頁、第121頁）為佐
      ；惟查：
 　 ⑴原告就前揭所稱情事，並未提出充分之證據或證據方法足
      供證明或調查，是其片面所稱本堪置疑；又依前揭A3類道
      路交通事故調查紀錄表〈楊毓崑〉影本所載，原告於警詢時
      係陳稱：「當時我駕駛000-0000行駛在新五路二段往五股
      方向，剛過新五路與自強路口時，我手機掉到『椅子縫中』
      ，我就踩煞車撿手機，後方000-0000就追撞上來了。車速
      :40公里，怕後方撞上，超車警示燈我有亮打開。」，核
      與其後所稱手機掉落而卡住油門踏板一節相異，是其起訴
      所稱亦難遽信。
    ⑵況且，由原告所提出之上開示意照片以觀，因系爭車輛之
      油門踏板位置較高，手機雖掉落油門踏板下方亦不致卡住
      油門踏板；再者，值此情事，本可放開油門減緩速度，甚
      或啟動危險警告燈，再伺機停靠路邊而為處理，亦即此並
      非具有立即發生危險之緊迫狀況，而若不立即採取驟然煞
      車之措施，即會發生其他行車上之事故或其他人員生命、
      身體之危險，故顯然非屬道路交通安全規則第94條第2項
      前段及道路交通管理處罰條例第43條第1項第4款所指之「
      遇突發狀況」，是原告所稱手機掉落油門踏板下方，為撿
      拾而煞車一事縱然屬實，但仍無解於其因構成「『非遇突
      發狀況』在行駛中驟然煞車因而肇事」之違規事實所應受
      之罰責；至於甲車是否車速過快或未保持安全距離，要屬
      另事，並不影響本件違規事實之認定。　　　
（三）本件判決基礎已經明確，兩造其餘的攻擊防禦方法及訴訟
      資料經本院斟酌後，核與判決結果不生影響，無一一論述
      的必要，一併說明。
（四）本件第一審裁判費為300元，所以確定第一審訴訟費用額
      為300元，由原告負擔。
六、結論：原處分並無違誤，原告訴請撤銷為無理由，應予駁回
    。
中　　華　　民　　國　　111 　年　　2   　月　　25  　日
                  行政訴訟庭  法  官  陳鴻清
一、上為正本係照原本作成。
二、如不服本判決，應於判決送達後20日內，向本院提出上訴狀
    並表明上訴理由（原判決所違背之法令及其具體內容或依訴
    訟資料可認為原判決有違背法令的具體事實），其未載明上
    訴理由者，應於提出上訴後20日內向本院補提理由書（上訴
    狀及上訴理由書均須按他造人數附繕本，如未按期補提上訴
    理由書，則逕予駁回上訴），並應繳納上訴裁判費新臺幣75
    0元。
                              書記官  李玉秀
中　　華　　民　　國　　111 　年　　2   　月　　25  　日